臺灣士林地方法院刑事判決
111年度易字第444號
公  訴  人  臺灣士林地方檢察署檢察官
被      告  陳財聖



上列被告因竊盜案件，經檢察官提起公訴（111年度偵緝字第680
號），本院判決如下：
    主  文
陳財聖犯竊盜罪，處拘役伍拾伍日，如易科罰金，以新臺幣壹仟
元折算壹日。
    事  實
一、陳財聖意圖為自己不法所有，基於竊盜之犯意，於民國110
    年7月20日16時30分起迄同年月23日11時30分間之某時，在
    臺北市○○區○○街0段000號前，見鍾孝桐停放在該處之車牌號
    碼0000-00號自小貨車（下稱本案車輛）無人看管，即以不
    詳方式竊取本案車輛，得手後並駕駛該車離去。嗣經鍾孝桐
    於同年月23日11時30分許發現遭竊後報警處理，經警於同年
    月24日10時許在新北市板橋區中正路80巷口尋得本案車輛，
    並在本案車輛之方向盤處採得與陳財聖DNA-STR型別相符之
    生物跡證，始查悉上情。
二、案經新北市政府警察局新莊分局報告臺灣士林地方檢察署（
    下稱士林地檢署）檢察官偵查起訴。
    理  由
一、本判決下述被告陳財聖以外之人於審判外之陳述，檢察官及
    被告於本院審理中均同意具有證據能力（見本院111年度易
    字第444號卷〈下稱本院卷〉第67頁），且迄辯論終結前亦無
    聲明異議，本院審酌各該證據資料作成時之情況，尚無違法
    不當及證明力明顯過低之瑕疵，而認為以之作為證據應屬適
    當，依刑事訴訟法第159條之5規定，均具有證據能力。另其
    餘認定本案犯罪事實之非供述證據，則查無違反法定程序取
    得之情，依刑事訴訟法第158條之4規定反面解釋，亦具有證
    據能力。
二、訊據被告陳財聖固坦承：我有進入本案車輛內，因為我當時
    身體狀況很差，心臟衰竭，當時半夜12點，我是流浪漢，所
    以進到車內躲雨，詳細日期我忘記了，我離開這台車2、3天
    後，就到榮總住院做心導管治療之事實，惟矢口否認有何竊
    盜犯行，辯稱：我沒有竊取本案車輛，我當時只是在板橋車
    站、戶政事務所附近發現本案車輛沒鎖，隨機碰運氣打開本
    案車輛進入車內，我沒有鑰匙，沒有發動和移動車子云云。
    經查：
　㈠本案車輛之使用人鍾孝桐於110年7月20日16時30分使用本案
    車輛後，將本案車輛停放在臺北市○○區○○街0段000號前，嗣
    於同年月23日11時30分要再去使用時發現本案車輛已不在上
    開停放處，因而報警處理，嗣警方於同年月24日10時許在新
    北市板橋區中正路80巷口尋獲本案車輛，並在本案車輛之方
    向盤處採得與被告DNA-STR型別相符之生物跡證等情，業據
    告訴人於警詢時證述明確（見士林地檢署110年度偵字第208
    90號卷〈下稱偵卷〉第11至12頁），並有新北市政府警察局新
    莊分局光華派出所一般陳報單、新北市政府警察局110年9月
    13日新北警鑑字第1101762610號鑑驗書暨附件（即新北市政
    府警察局100年11月8日北警鑑字第1001617999號鑑驗書）、
    新北市政府警察局新莊分局刑案現場勘察報告暨所附照片、
    刑案現場勘察紀錄表暨證物清單、臺北市政府警察局北投分
    局永明派出所受（處）理案件證明單附卷可稽（見偵卷第15
    至31頁、第34頁、第39頁）；又由被告於警詢及本院審理中
    均供承：在本件案發期間有到被害人鍾孝桐最後停放車輛處
    附近或臺北市北投區工作或就醫；在案發期間，我是在新北
    市板橋區板橋車站、體育場或戶政事務所附近流浪等語（見
    士林地檢署111年度偵緝字第680號卷第11頁、第71頁，本院
    卷第66頁、第72頁），可知在本案車輛失竊迄尋獲之期間，
    被告曾在車輛失竊處與尋獲處附近出沒，是被害人鍾孝桐於
    最後使用本案車輛後停放之時間（即110年7月20日16時30分
    ）至發現本案車輛不見之時間（即同年月23日11時30分）之
    3日內，本案車輛應係由被告於臺北市○○區○○街0段000號本
    案車輛停放處進入車內後將車子駛至新北市板橋區中正路80
    巷口棄置乙情，應堪認定。另觀諸新北市政府警察局110年9
    月13日新北警鑑字第1101762610號鑑驗書上記載「本案送檢
    編號1（即採自方向盤）轉移棉棒檢出一男性DNA-STR主要型
    別...與該案涉嫌人陳財聖之DNA-STR型別相符」，及新北市
    政府警察局新莊分局刑案現場勘察報告中現場跡證採驗情形
    及送鑑處理結果表格中記載「編號2轉移棉棒（即採自排檔
    桿、手煞車）採集送驗後，鑑定結果為生物跡證－未檢測」
    ，足見本案車輛之排檔桿、手煞車上並未驗得與被告相符之
    DNA-STR型別，是公訴意旨認：本案車輛之排檔桿及手煞車
    處亦有採得與被告DNA-STR型別相符之生物跡證乙節，似有
    誤會，惟無礙於本院前開認定，附此敘明。
　㈡被告雖以前詞置辯，經查：
　⒈本案車輛之失竊地與尋獲地均與被告出沒處有地緣關係，已
    認定如前，被告雖辯稱其係在身體不適時，隨機碰運氣在板
    橋車站、戶政事務所附近打開這台車入內躲雨云云（見本院
    卷第66頁），惟如本案車輛係遭他人在臺北市○○區○○街0段0
    00號前竊得駛離後而棄置他處，衡以臺北市北投區與新北市
    板橋區相距10幾公里，而由臺北市北投區駛向新北市板橋區
    之路程中均可以棄置車輛，何以該竊賊棄置車輛之地點就恰
    巧就在被告出沒之板橋區？且板橋車站、戶政事務所係位處
    鬧區，路邊停放車輛數量理當不少，依被告自陳其當時心臟
    衰竭、血壓低、意識模糊等語（見本院卷第67頁），殊難想
    像被告身體狀況極為不適之急促情況下，能以隨機、碰運氣
    之方式於短時間內在眾多車輛中發現未上鎖之本案車輛，是
    被告所辯，尚難採信。
　⒉再依被告提出之臺北榮民總醫院病歷資料（見本院卷第77至9
    3頁），亦可知悉被告於110年6月26日、同年月28日、29日
    確有因呼吸短促、胸悶、頭暈而至醫院急診治療，又於同年
    8月1日至5日住院接受心臟內科之檢查，可見被告於本件案
    發期間確實有心臟方面之疾病，而心臟係維繫生命的重要器
    官，如發生問題極有可能使人驟然猝逝；又參以被告自陳其
    當時之身體狀況因心臟衰竭，已陷入意識模糊，被告對於其
    當時之身體狀況已危及生命應有所知悉，而被告當時所處地
    點為板橋鬧區，周遭有多家便利商店，有GOOGLE街景圖在卷
    可參（見本院卷第109至113頁），被告亦供承本案車輛停放
    處之對面即有1家統一便利商店等語（見本院卷第105至106
    頁），一般人在生命跡象岌岌可危之情況下，衡諸常情，理
    應選擇人來人往容易對外求救之便利商店，焉有可能隨機開
    啟他人車門進入陌生車輛而杜絕對外求救之機會？被告雖辯
    稱：我之前去便利商店因為沒有消費而被趕走，所以我沒有
    進去便利商店等語（見本院卷第106頁），惟現今之便利商
    店大多設有座位，進入便利商店只是利用自動提款機提款、
    辦理繳費、退貨或兌領發票而未消費之人比比皆是，便利商
    店未必設有需消費始能使用座位之規定，是被告上開辯詞已
    有可疑，又被告為心智成熟之成年人，依其所述，其當時面
    臨生死交關之緊要關頭，理應知悉確保自己之生命安全優先
    於一切，應無為免遭便利商店店員趕走而捨棄選擇1個較密
    閉車內安全空間之考量，是被告上開辯詞，難以令人相信。
    再者，依被告供稱：我在車內應該待了5、6小時，我沒有鑰
    匙，無法發動車子，當時車窗應該沒有縫隙等語（見本院卷
    第67至68頁），而案發當時為7月，即便是在夜間，板橋市
    區亦悶熱難耐，遑論被告在未有冷氣、未開窗之密閉車子內
    ，在心臟衰竭、血壓低、意識模糊等身體極度不適之情況下
    ，如何可以在車子內度過5、6小時而安然無恙？益見被告所
    辯與常情不符，無足憑採。　
  ㈢綜上所述，被告所辯要屬畏罪卸責之詞，並無從作為對其有
    利之認定。本案事證明確，被告犯行洵堪認定，應依法論科
    。
三、論罪科刑：
　㈠核被告所為，係犯刑法第320條第1項之竊盜罪。
　㈡被告前⒈因竊盜案件，經臺灣臺南地方法院（下稱臺南地院）
    以98年度易字第1269號判決（起訴書誤載為100年度易字第1
    296號判決）判處有期徒刑7月（判2次），應執行有期徒刑1
    年；⒉再因竊盜案件，經臺南地院以100年度簡字第2146號判
    決判處有期徒刑6月，上訴後，經臺南地院以100年度簡上字
    第268號判決上訴駁回確定；⒊又因竊盜案件，經臺南地院以
    100年度易字第1483號判決判處有期徒刑8月（判9次）、5月
    （判4次）、3月，應執行有期徒刑4年，上訴後，經臺灣高
    等法院臺南分院（下稱臺南高分院）以101年度上易字第456
    號判決（起訴書誤載為100年度簡上字第268號判決）上訴駁
    回確定；⒋另因竊盜案件，經臺南地院以101年易字第585號
    判決判處有期徒刑6月（2次），應執行有期徒刑10月，上訴
    後，經臺南高分院以101年度上易字第512號判決上訴駁回確
    定；⒌再因竊盜案件，經臺南地院以101年度簡字第1236號判
    決判處有期徒刑6月，上訴後，經臺南地院以101年簡上字第
    185號判決上訴駁回確定；⒍因竊盜案件，經臺南地院以101
    年度易字第980號判決判處有期徒刑8月確定，前開⒈、⒌案，
    經臺南地院以102年度聲字第561號裁定定應執行有期徒刑1
    年4月確定；上開⒉、⒊、⒋案，經臺南高分院以102年度聲字
    第12號裁定定應執行有期徒刑5年2月確定，並與⒍案接續執
    行，於109年10月14日執行完畢出監等情，有臺灣高等法院
    被告前案紀錄表1份在卷可參，被告於受有期徒刑之執行完
    畢後，5年以內故意再犯本件有期徒刑以上之罪，為累犯，
    依司法院釋字第775號解釋意旨，為避免發生罪刑不相當之
    情形，法院應就個案裁量是否加重最低本刑，茲考量被告前
    已有數次竊盜前科，且其構成累犯之犯罪與本件同屬竊盜犯
    行，亦徵其就此類犯行之刑罰反應力甚為薄弱，因認適用刑
    法第47條累犯加重之規定並無罪刑不相當之情事，爰依刑法
    第47條第1項規定，就本次竊盜犯行加重其刑。
　㈢爰以行為人之責任為基礎，審酌被告前已有多次竊盜前科，
    猶不知警惕悔改，不思依循正當途徑獲取所需，再犯本件竊
    盜犯行，顯然欠缺尊重他人財產權，危害社會治安，應予非
    難，並考量被告始終否認犯行之犯後態度、其所竊得車輛之
    價值、本案車輛業經被害人鍾孝桐領回（詳後述）、被害人
    表示不提出告訴，兼衡被告於本院審理時自陳為國中畢業之
    智識程度、現從事清潔隊工作、月薪約新臺幣1萬8千元至2
    萬7千元、未婚、無子女、無須扶養他人之家庭生活經濟狀
    況（見本院卷第72頁）、現仍患有心臟衰竭之疾病、身體狀
    況不佳，有新北市立土城醫院診斷證明書在卷可稽（見本院
    111年度審易字第657號卷第64頁）等一切情狀，量處如主文
    所示之刑，並諭知易科罰金之折算標準。
四、沒收
　　按犯罪所得已實際合法發還被害人者，不予宣告沒收或追徵
    ，刑法第38條之1第5項定有明文。經查，本案被告所竊得之
    本案車輛，業經警方尋獲後發還被害人鍾孝桐，有贓物認領
    保管單在卷可參（見偵卷第37頁)，爰不予宣告沒收或追徵
    。　
據上論斷，依刑事訴訟法第299條第1項前段，判決如主文。
本案經檢察官曾揚嶺偵查起訴，檢察官張尹敏到庭執行公訴職務
。
中　　華　　民　　國　　111 　年　　10　　月　　17　　日
             刑事第二庭　　法  官  陳孟皇
以上正本證明與原本無異。
如不服本判決應於收受送達後20日內向本院提出上訴書狀，並應
敘述具體理由。其未敘述上訴理由者，應於上訴期間屆滿後20 
日內向本院補提理由書 (均須按他造當事人之人數附繕本 )「切
勿逕送上級法院」。
因疫情而遲誤不變期間，得向法院聲請回復原狀。
                           書記官  張嫚凌
中　　華　　民　　國　　111 　年　　10　　月　　17　　日
附錄本案論罪科刑法條：
中華民國刑法第320條第1項
意圖為自己或第三人不法之所有，而竊取他人之動產者，為竊盜
罪，處5年以下有期徒刑、拘役或50萬元以下罰金。